臺灣新竹地方法院刑事判決
110年度易字第923號
公  訴  人  臺灣新竹地方檢察署檢察官
被      告  鄭香仁


上列被告因誣告案件，經檢察官聲請簡易判決處刑（110年度偵
字第7798號），本院認不應以簡易判決處刑（110年度竹簡字第6
84號），改依通常程序審理，判決如下：
    主    文
鄭香仁犯未指定犯人誣告罪，處拘役肆拾日，如易科罰金，以新
臺幣壹仟元折算壹日。
    犯罪事實
一、鄭香仁明知其所有車牌號碼0000-00號自用小貨車（下稱本件
    汽車），於民國107年4月23日，以新臺幣4萬元貸款典當給
    新竹市○○路0段000號之環球精品當舖，嗣因屆期未贖回本件
    汽車，致本件汽車流當至他人管領使用，鄭香仁僅因不堪負
    擔本件汽車之使用規費，竟基於未指定犯人誣告之犯意，於
    110年3月8日16時37分許，至新竹縣政府警察局竹北分局三民
    派出所，向承辦警員謊稱：本件汽車於107年4月11日17時許
    ，在新竹市香山區香檳二街某工地遭人駕駛離去而遺失云云
    ，使承辦警員誤信本件汽車遭人侵占或竊取而依規定通報協
    尋，向該管公務員誣告不特定人涉犯侵占或竊盜罪嫌。嗣經
    警方於110年4月14日5時20分許，在澎湖縣○○鄉○000號道合
    界段，查獲趙丁貴駕駛本件汽車，經詢問趙丁貴後始循線查
    悉上情。
二、案經澎湖縣政府警察局白沙分局報告臺灣澎湖地方檢察署（
    下稱澎檢）陳請臺灣高等檢察署檢察長令轉臺灣新竹地方檢
    察署檢察官偵查後聲請以簡易判決處刑。
　　理    由
壹、程序方面
一、按法院認為應科拘役、罰金或應諭知免刑或無罪之案件，被
    告經合法傳喚無正當理由不到庭者，得不待其陳述逕行判決
　　。刑事訴訟法第306條定有明文。查被告鄭香仁經本院合法
    傳喚，應於111年1月24日16時10分到庭進行審判程序，屆期
    開庭時間卻無故不到庭，有本院送達證書、報到單各1紙為
    憑（見易卷第10-3、15頁），爰依首開規定，一造辯論為判
    決。
二、本判決所引用被告以外之人於審判外之陳述，檢察官及被告
    均未於言詞辯論終結前聲明異議（見易卷第17至21頁）。本
    院審酌上開證據資料作成時之情況，尚無違法不當及證明力
    明顯過低之瑕疵，亦認為以之作為證據應屬適當，依刑事訴
    訟法第159條之5第2項規定，均有證據能力。至於本院以下
    所引用非供述證據部分，並無證據證明係公務員違背法定程
    序所取得，是依刑事訴訟法第158條之4規定反面解釋，即具
    證據能力。
貳、實體方面
一、被告於偵查中坦認於上開時、地將本件汽車典當給當舖，屆
    期並未贖回；於110年3月8日16時37分許至派出所報案稱本件
    汽車遭人駕駛離去而不知去向等情，惟矢口否認有何未指定
    犯人誣告犯行，並辯稱：本件汽車並非我使用，我不想負擔
    使用的燃料費、過路費等，白沙分局警員打電話問我時，我
    有表明不提告等語。經查：
　㈠被告坦認部分事實及警方於110年4月14日5時20分許，在澎湖
    縣○○鄉○000號道合界段，查獲趙丁貴駕駛本件汽車，經以侵
    占犯罪嫌疑人身分製作筆錄等節，核與證人趙丁貴於警詢時
    之證述大致相符（見白沙分局卷第5至11頁），並有澎湖縣
    政府警察局白沙分局講美派出所公務電話紀錄表、新竹市當
    舖商業同業公會證明書、失車-案件基本資料詳細畫面報表
    、新竹縣政府警察局竹北分局三民派出所受（處）理案件證
    明單、刑案現場圖各1紙、尋獲車輛現場照片4張、本件汽車
    行車執照正反面、被告身分證正反面影本1紙、環球精品當
    舖提供之當票、新竹市當舖商業同業公會證明書、流當車讓
    渡合約書、本件汽車行車執照正反面、被告身分證正反面影
    本、澎湖縣政府警察局舉發違反道路交通管理事件通知單、
    執行交通違規移置保管車輛收據影本各1紙在卷可稽（見白
    沙分局卷第17、23、25、27、29、31至33、37、21頁、澎檢
    偵卷第25至31頁），是此部分事實，應堪認定。
　㈡被告明知本件汽車係其於107年4月23日拿去上址當舖典當，
    逾期未贖回而流當，卻於110年3月8日16時37分許前往派出
    所向承辦警員訛稱：107年4月11日遭人駕駛離去而不知去向
    云云，顯然虛構事實，致承辦警員誤認本件汽車遭人竊取或
    侵占而依規定通報協尋，使證人趙丁貴被誤認為犯罪嫌疑人
    ，影響國家司法偵查權行使之正確性，足見被告主觀上自有
    未指定犯人誣告之故意。
　㈢被告固以前詞置辯。經查，縱然本件汽車因逾期未贖回而流
    當，嗣由身分不詳之人占有使用，相關使用所生規費本不應
    由被告負擔，惟被告尚有其他合法或適當方式來維護自身權
    益，卻明知本件汽車係可歸責己事由而遭當舖業者處分，仍
    向警察機關積極陳述不實情節，因竊盜或侵占罪為非告訴乃
    論，致警員仍須依規定立案調查，開啟刑事追訴程序，無端
    虛耗警政資源。又證人鄭丁貴遭警方調查後，才由澎湖縣政
    府警察局白沙分局查明真相，循線追查到被告這邊，是案情
    水落石出並非來自被告的自首或自白。被告此部分辯詞，無
    從阻卻或解免其不法罪責。
　㈣綜上所述，本案事證已臻明確，被告所辯，為卸責之詞，不
    足採信。從而，被告未指定犯人誣告犯行，堪以認定，應依
    法論科。　
二、論罪科刑：
  ㈠核被告所為，係犯刑法第171條第1項之未指定犯人誣告罪。
　㈡爰以行為人責任為基礎，審酌被告明知本件汽車係可歸責己
    事由而遭當舖流當處分，僅因不想負擔非其使用之規費，竟
    向警察機關謊稱本件汽車遺失，以期免除負擔規費給付義務
    ，有害於司法偵查權之行使及發動，耗費國家有限司法資源
    ，更使證人趙丁貴無端被當成犯罪嫌疑人調查，犯罪所生負
    面影響非輕微，又未能坦認犯罪之態度，所為實有不該。兼
    衡被告於警詢時陳報高中畢業之智識程度，職業司機；於偵
    查中供稱不想無端負擔本件汽車使用規費之犯罪動機等一切
    情狀，量處如主文所示之刑，並諭知易科罰金之折算標準，
    以示懲儆。　
據上論斷，應依刑事訴訟法第452條、第299條第1項前段、第306
條，判決如主文。
本案經檢察官陳興男聲請以簡易判決處刑，檢察官陳亭宇到庭執
行職務。
中　　華　　民　　國　　111 　年　　2 　　月　　15　　日
                  刑事第一庭  法  官  王凱平  
以上正本證明與原本無異。
如不服本判決應於收受送達後20日內向本院提出上訴書狀，並應
敘述具體理由；其未敘述上訴理由者，應於上訴期間屆滿後20日
內向本院補提理由書（均須按他造當事人之人數附繕本）「切勿
逕送上級法院」。
中　　華　　民　　國　　111 　年　　2 　　月　　15　　日
                              書記官  鍾佩芳
附錄本案論罪科刑法條：
刑法第171條第1項
未指定犯人，而向該管公務員誣告犯罪者，處1年以下有期徒刑
、拘役或9000元以下罰金。